【裁判字號】    89,交上訴,41
【裁判日期】    890531
【裁判案由】    過失致死
【裁判全文】
臺灣高等法院刑事判決                            八十九年度交上訴字第四一號
    上  訴  人  臺灣板橋地方法院檢察署檢察官
    被      告  甲○○
右上訴人因被告過失致死案件，不服臺灣板橋地方法院八十八年交訴字第一二一號，
中華民國八十八年十二月九日第一審判決（起訴案號：八十八年度偵字第一二五四三
號），提起上訴，本院判決如左：
    主  文
上訴駁回。
    理  由
一、公訴意旨略以：被告甲○○係台北汽車客運股份有限公司（以下簡稱台北客運）
    之公車司機，以駕駛公車載運乘客為業，為從事駕駛業務之人，於民國（下同）
    八十八年三月二十九日中午，駕駛台北客運二三一路線，車牌號碼為ＦＡ－二六
    二號之公車，沿台北縣板橋市○○路往土城市方向行駛，於同日中午十二時四十
    五分許行至和平路與五權街口之公車站牌接運乘客後，因路口之交通號誌轉為綠
    燈，被告欲起步前進時，應注意車前狀況，並隨時採取必要之安全措施，且依當
    時情形又無不能注意情事，竟疏於注意，適其車前行人陳春蘭闖越紅燈欲穿越和
    平路，遭被告所駕駛之公車左前輪碾過，受有胸、腹部，造成胸、腹部外傷、肋
    骨骨折因而血胸、氣胸、腹內出血死亡，因認被告涉有犯刑法第二百七十六條第
    二項之業務過失致死罪嫌云云。
二、公訴人認被告甲○○涉有業務過失致死罪嫌，無非係以其右開事實，業據被告坦
    承不諱，核與現場目擊證人廖素雲證述情節相符，且被害人陳春蘭因本件車禍致
    胸、腹部外傷、肋骨骨折因而血胸、氣胸、腹內出血死亡等情，亦經檢察官督同
    法醫師相驗明確，製有相驗屍體證明書、驗斷書及勘驗筆錄在卷可稽。此外，復
    有道路交通事故調查報告表及現場照片附卷可稽等語，為其論據。
三、訊據被告甲○○堅決否認有業務過失致死之犯行，辯稱：伊當時駕駛公車剛起步
    ，被害人陳春蘭突然竄出闖紅燈穿越馬路，致伊無法反應，才發生車禍，伊並無
    過失等語。
四、按犯罪事實應依證據認定之，無證據不得推定其犯罪事實。不能證明被告犯罪者
    ，應諭知無罪之判決。刑事訴訟法第一百五十四條、第三百零一條第一項分別定
    有明文。又認定犯罪事實須憑證據，為刑事訴訟法所明定，故被告犯罪嫌疑，經
    審理事實之法院，以盡其調查職責，仍不能發現確實之證據足資證明時，自應依
    法為無罪判決。且事實之認定，應憑證據，如未能發現相當證據，或證據不足以
    證明，自不能以推測或擬制之方法，以為裁判基礎。（最高法院二十年上字第八
    九三號、四十年臺上字第八六號判例參照）。經查：被告甲○○駕駛台北客運二
    三一路線公車，於肇事時地係依交通號誌綠燈指示慢速起動之事實，業據被告於
    原審時陳明在卷（見八十八年相字第三六七號卷第四頁背面及八十八年交訴字第
    一二一號卷第十二頁），核與現場目擊證人廖素雲於原審證稱：被害人陳春蘭原
    站在伊身旁，欲過馬路，惟當時號誌已快變為紅燈，且公車已在起動，陳春蘭就
    突然衝出急著跑過公車前，穿越馬路，伊只聽到「碰」一聲，公車就停住，陳春
    蘭已躺在公車底下等情節相符（見原審八十八年九月十日訊問筆錄）。且觀諸卷
    附車禍現場圖，肇事後被害人係躺臥在道路中，未在行人穿越道上，有道路交通
    事故調查報告表所繪現場圖可按，足證本件係被害人未依號誌指示闖紅燈，且未
    在行人穿越道上行走，並急速自被告駕駛起動之公車前穿越馬路，而被告在此情
    形下，顯無從注意及被害人並採取必要之安全措施，難謂其有過失可言。再者，
    被害人身高僅一百五十公分，肇事公車車前玻璃距地面為一百六十六公分，有台
    灣板橋地方法院檢察署驗斷書及原審八十八年九月十日勘驗筆錄在卷可稽，是以
    被害人突自被告駕駛之公車前穿越，被告因無法直接目視到被害人之存在，在猝
    不及防之情形下撞及被害人，亦難歸咎其有過失責任。又本件肇事原因，經送請
    台灣省台北縣區車輛行車事故鑑定委員會鑑定結果，亦認定係被害人穿越道路未
    依號誌指示及未在行人穿越道上行走所致，有該委員會八十八年十一月四日北鑑
    字第八八八三○號鑑定意見書在卷可參，亦足據為有利於被告之認定。此外，復
    查無其他積極證據足認被告涉有上開過失犯行，自屬不能證明被告犯罪。
五、原審因予諭知被告無罪之判決，經核尚無違誤。公訴人上訴意旨略以：「本件被
    告所駕駛之公車前方左右均有後照鏡，以為司機行車時對於視線死角之輔助，此
    業經原審勘驗在卷，並有相片附卷可稽，是被告於車禍發生時雖僅處於剛啟動車
    輛之狀態，但仍可藉由該照後鏡之輔助察覺死者；況且，本件死者係遭被告所駕
    之公車左前輪輾過，足見死者已自該公車右前方穿越至左前方後，始遭車輛輾過
    ，按死者年紀已過六十，身體又屬肥胖，其行走速度自無可能甚為快速，是死者
    已非快之速度自公車右側行至左側並未達被告完全無法注意之情形，另證人廖素
    雲於原審八十八年九月十日審判中雖證稱：死者是突然衝出去才被撞到等語，惟
    觀諸該證人前後多次證言可知其並未親眼目睹死者遭撞擊之情形，是其上開證言
    並非就其所見所聞而為之陳述，至臺灣省台北縣區車輛行車事故鑑定委員會對於
    交通事故肇事原因之鑑定雖得為判決之佐證，然法院仍得獨立判斷被告過失存在
    與否及程度，而本件被告就車禍之發生仍有注意可能而得避免其發生；為此，原
    審就被告過失之認定不無再加審酌之餘地」云云。惟查：前開駕駛之公車前方左
    右固均設有後照鏡，以為司機行車時對於視線死角之輔助，然查本件既係被害人
    突然迅即穿越，即令該車輛設有輔助照鏡，霎那間亦未必為被告所得預防並加以
    閃避。再者，前開證人廖素雲已供稱被害死者是突然衝出去才被撞到等語，而衡
    情該證人係乘客，當無偏頗之虞，是其證詞即無不得採信之理由。又本院綜觀全
    卷證據資料，並參酌前開鑑定報告意見作為佐證，採證亦無違法，公訴人執此爭
    辯，尚無足取。其遽而提起上訴，為無理由，應予駁回。
據上論斷，應依刑事訴訟法第三百六十八條，判決如主文。
本案經檢察官錢漢良到庭執行職務。
中     華     民     國    八十九   年       五       月     三十一     日
                            臺灣高等法院刑事第六庭
                                審判長法  官  陳  春  秋
                                      法  官  王  麗  莉
                                      法  官  高  明  哲
右正本證明與原本無異。
如不服本判決應於收受送達後十日內向本院提出上訴書狀，其未敘述上訴之理由者並
得於提起上訴後十日內向本院補提理由書（均須按他造當事人之人數附繕本）。
                                      書記官  李  垂  福
中     華     民     國    八十九   年       六       月       三       日


司法院資訊處製作；財團法人民間司法改革基金會備份。
